臺灣臺北地方法院刑事判決　　　　　　　　94年度訴字第84號
公　訴　人　　臺灣臺北地方法院檢察署檢察官
被　　　告　　庚○
　　　　　　　壬○○
　　　　　　　戊○○
　　　　　　　子○○
　　　　　　　丑○○
　　　　　　　　　　　藉設台北市中山區○○○路○段32號2樓
　　　　　　　己○○
上列三人共同
選任辯護人　　曾國龍律師
被　　　告　　甲○○　女　29.
　　　　　　　　　　　身分證統.
　　　　　　　　　　　住台北縣新店市○○路40號
選任辯護人　　郭承昌律師
　　　　　　　任鳴鉅律師
上列被告等因常業詐欺案件，經檢察官提起公訴（94年度偵字第
20755號）及移送併辦（94年度偵字第3327號），本院判決如下
：
    主  文
庚○、壬○○、戊○○、丑○○、子○○、己○○、甲○○共同
以意圖為自己不法之所有，以詐術使人將本人之物交付為常業，
庚○、壬○○各處有期徒刑壹年肆月；戊○○、子○○各處有期
徒刑壹年拾月；甲○○處有期徒刑壹年貳月；己○○處有期徒刑
壹年壹月；丑○○處有期徒刑壹年，丑○○緩刑年。如附表編
號一所示之物均沒收。
    事  實
一、呂世雄（另併由臺灣桃園地方法院審理）夥同庚○（民國93
    年6月間加入）、壬○○（起訴書誤為梁慧方，93年7月間加
    入）、戊○○（93年6月間加入）、丑○○（93年10月下旬
    加入）、甲○○（93年6月間加入）、己○○（93年9月1日
    加入）、子○○（93年6月間加入）、許豊浤（另案偵查中
    ）、林建旭（未據起訴）與真實年籍姓名不詳成年女子「林
    小姐」、真實姓名年籍不詳綽號「MALVAON」成年男子等人
    ，共同基於意圖為自己不法所有之犯意聯絡，於民國93年6
    月間起，共組詐騙集團，先於93年6月至同年9月上旬，在臺
    北市中山區○○○路150號11樓之9設立「富城金屬企業有限
    公司」（下稱富城公司）為幌，復於同年10月至同年11月23
    日在台北市○○○路○段32號7樓成立「旭昇五金有限公司」
    （下稱旭昇公司）為幌，由許豊浤出名擔任富城公司名義負
    責人；林建旭出名擔任旭昇公司名義負責人；呂世雄擔任富
    城公司、旭昇公司之現場總務兼實際負責人；「林小姐」擔
    任富城公司、旭昇公司之人事部經理；MALVON擔任富城公司
    之採購部主管；庚○先於富城公司擔任專員，嗣於旭昇公司
    擔任主管；子○○於富城公司、旭昇公司均擔任總經理助理
    ；甲○○先於富城公司擔任專員後改任總機，復於旭昇公司
    擔任總機；壬○○、戊○○、己○○、丑○○等人則均擔任
    富城公司、旭昇公司之專員（丑○○僅於旭昇公司任職，壬○○、戊○○、己○○於富城公司、旭昇公司均有任職）。
    其詐騙方式為：先在報紙刊登徵才廣告，經應徵者撥打電話
    詢問，由總機甲○○接聽來電，過濾並指示應徵者前來公司
    面談，俟應徵者前來應徵上班，向應徵者佯稱公司經營白銀
    等五金類期貨買賣，再將應徵者各別與擔任專員之壬○○、
    戊○○、丑○○、己○○等人一對一搭配在獨立辦公室內上
    班，先由專員探詢應徵者之經濟能力，並於下班後共同開會
    商討，如認應徵者無經濟能力，即予辭退，如認應徵者有經
    濟能力，則伺機由庚○、呂世雄、林小姐、MALVON與各專員
    配合，使應徵者陷於錯誤，以為一同上班之專員出資投資五
    金期貨而大量獲利，再行鼓吹應徵者交付款項投資，見應徵
    者上鉤後，旋即於數日之後交付新台幣（下同）5,000元不
    等之現金予投資人，佯稱係投資獲利，以此方式對應徵者乙○○（起訴書誤為李羿嫻）、辛○○、癸○○、丁○○、林
    怡均、丙○○施用詐術，致使乙○○、辛○○、癸○○、丁○○不疑有他，而繼續交付款項，呂世雄等人即以此為生，
    恃此為業，而由此方式先後向辛○○詐得240萬元、乙○○
    詐得60萬元、癸○○詐得20萬元、丁○○詐得15萬元（詳如
    附表A）。嗣經其中投資人發覺有異報警處理，經警於93年
    11月23日持搜索票前往臺北市○○○路○段32號7樓搜索，當
    場查獲呂世雄、庚○、壬○○、丑○○、甲○○、壬○○、
    戊○○、己○○等八人，並扣得如附表編號二所示之物及供
    犯罪所用如附表編號一所示之物。
二、案經辛○○、乙○○、癸○○、丁○○訴由臺北市政府警察
    局南港分局、臺北市政府警察局中山分局報請臺灣臺北地方
    法院檢察署檢察官偵查起訴及移送併辦。
    理  由
一、本件被告庚○、壬○○、戊○○、子○○、丑○○、己○○
    、甲○○所犯常業詐欺罪，並非死刑、無期徒刑、最輕本刑
    為三年以上有期徒刑之罪，亦非高等法院管轄第一審案件，
    於準備程序進行中，被告等人先就被訴事實為有罪之陳述，
    經告知被告簡式審判程序之旨，並聽取檢察官、被告及辯護
    人之意見後，本院合議庭裁定由受命法官進行簡式審判程序
    ，是本件之證據調查，依刑事訴訟法第273條之2規定，不受
    同法第159條第1項、第161條之2、第161條之3、第163條之1
    及第164條至第170條規定之限制，合先敘明。
二、上揭犯罪事實，業據被告庚○、壬○○、戊○○、子○○、
    丑○○、己○○、甲○○於警詢、偵查及本院審理時供承在
    卷，並據證人即被害人辛○○、丁○○、乙○○、癸○○、
    林怡均、丙○○及共犯呂世雄、林建旭、許豊浤分別於警詢
    及偵查中證述在卷，並有證人乙○○提供之中國信託商業銀
    行南京東路分行存摺影本一紙、證人辛○○提供之中華商業
    銀行仁愛分行、台新銀行西門分行、華僑銀行存摺影本各一
    紙、富城公司所刊登之「R.C.LTD採購助理徵才廣告」剪報
    影本一紙、旭昇公司所刊登之「SUSAN CO.行政助理徵才廣
    告」剪報影本一紙及如附表編號一所示之物扣案可稽，足徵
    被告庚○、壬○○、戊○○、子○○、丑○○、己○○、甲○○之上開自白與事實相符。本件事證明確，被告庚○等人
    之上開犯行洵堪認定，應予依法論科。
三、論罪科刑的理由：
  (一)按刑法上所謂「常業」，指反覆以同種類行為為目的之社會
    活動之職業性犯罪而言，至於犯罪所得之多寡，是否恃此犯
    罪為唯一之謀生職業，則非所問，縱令兼有其他職業，仍無
    礙於該常業犯罪之成立（最高法院85年臺上字第510號判例
    意旨參照）。查本案被告庚○、壬○○、戊○○、子○○、
    己○○、甲○○均受僱於富城公司、旭昇公司，被告丑○○
    受僱於旭昇公司，被告庚○先後擔任專員及主管、被告子○○擔任總經理助理、被告甲○○先後擔任專員及總機、被告
    壬○○、戊○○、己○○、丑○○擔任專員，並於每日下班
    後與呂世雄共同開會討論應徵者之經濟狀況，如經濟能力較
    差即辭退，如有經濟能力者，即鼓吹誘騙出錢，並在被害人
    面院佯裝投資獲利，俱如前述，其等共同詐騙辛○○、李羿
    嫻、癸○○、丁○○得手，詐騙林怡均、丙○○未遂，並分
    別以富城公司、旭昇公司薪資收入維生，是其等係以之為常
    業無疑。核被告庚○、壬○○、戊○○、子○○、丑○○、
    己○○、甲○○所為，均係犯刑法第340條之常業詐欺罪。
  (二)又被告庚○、壬○○、戊○○、子○○、丑○○、己○○、
    甲○○於前開期間與共犯呂世雄、林小姐、MALVON間就上開
    常業詐欺之犯行，有犯意聯絡及行為分擔，均為共同正犯。
  (三)公訴意旨雖未敘及有關被害人丁○○、林怡均、丙○○所指
    訴之常業詐欺犯行，然此部分犯行與前開論罪科刑部分，既
    有實質上一罪之關係，應為起訴效力所及，本院自得併予審
    究。
  (四)爰審酌被告庚○、壬○○、子○○、丑○○、甲○○均無前
    科；被告戊○○前因麻醉藥品管理條例案件，經臺灣高等法
    院臺中分院判處有期徒刑6月，如易科罰金，以銀元300元折
    算1日，於83年10月29日易科罰金執行完畢（不構成累犯）
    ，及被告己○○以前有多次反票據法前科，最近一次於76年
    間，經法院判處罰金銀元3,900元（不構成累犯），上開被
    告二人均已逾5年未曾再有刑事犯罪紀錄，此有臺灣高等法
    院被告全國前案紀錄表各1件在卷可稽，被告庚○等7人不思
    正當工作，共同利用一般人不諳期貨交易之智識，假藉所謂
    期貨交易遂行詐欺，被告庚○（與丁○○同辦公室）、戊○○（與辛○○同辦公室）、子○○、甲○○、壬○○與「林
    小姐」、呂世雄、許豊浤、MALVON共組富城公司以上開詐術
    向告訴人乙○○、辛○○及丁○○各詐得60萬元、240萬元
    及15萬元，被告庚○、壬○○（與癸○○同辦公室）、甲○○、己○○（與林怡均、丙○○同辦公室，已著手施用詐術
    假裝客戶投資期貨獲利甚高鼓吹林怡均、丙○○投資，但林
    怡均、丙○○尚未交付財物）、丑○○、戊○○、子○○與
    呂世雄、「林小姐」、林建旭共組旭昇公司詐騙癸○○、林
    怡均、丙○○，向告訴人癸○○詐得20萬元，其中被告庚○
    、甲○○、丑○○均已與告訴人癸○○、丁○○達成和解，
    並經告訴人癸○○、丁○○表示願意原諒被告甲○○、丑○○，惟被告庚○尚未給付完畢，且被告庚○、甲○○尚未與
    告訴人乙○○、辛○○和解，被告壬○○、戊○○、子○○
    均尚未主動賠償告訴人乙○○、辛○○之損失，暨其等犯罪
    動機、參與犯罪之程度、手段、所生危害及犯後態度等一切
    情狀，分別量處被告庚○、壬○○各有期徒刑1年4月；被告
    戊○○、子○○各有期徒刑1年10月；被告甲○○有期徒刑1
    年2月；被告己○○有期徒刑1年1月；被告丑○○有期徒刑1
    年。
  (五)末查，被告丑○○前均未曾受有期徒刑以上刑之宣告，有本
    院全國前案紀錄表附卷可憑，其等因一時貪慾，短於思慮，
    致罹本件犯行，經本次偵查審判程序及罪刑之宣告後，已知
    所警惕，而無再犯之虞，本院認前開對被告等宣告之刑，以
    暫不執行為適當，爰併依情節及宣告刑之長短，宣告緩刑3
    年，以啟自新。
  (六)至扣案如附表一編號一所示之物，係被告等分別與共犯呂世
    雄所有或供犯罪所用或供犯罪預備或因犯罪所得之物，依刑
    法第38條第1項第2款、第3款之規定，宣告沒收。其餘扣案
    如附表一編號二所示物品，則無證據足認與本件犯罪有何關
    聯，均不予沒收，併此敘明。
據上論斷，應依刑事訴訟法第273條之1第1項前段、第299條第1
項前段、刑法第28條、第340條、第38條第1項第2款、第3款、第
74 條第1款，判決如主文。
本案經檢察官彭慶文到庭執行職務
中　　華　　民　　國　　94　　年　　5 　　月　　25　　日
　　　　　　　　　刑事第十三庭  法　官　陳慧萍
上正本證明與原本無異。
如不服本判決，應於判決送達後10日內向本院提出上訴狀（應抄
附繕本）。告訴人或被害人如對於本判決不服者，應具備理由請
求檢察官上訴，其上訴期間之計算係以檢察官收受判決正本之日
期為準。
　　　　　　　　　　　　　　　　書記官　何適熹
中　　華　　民　　國　　94　　年　　5 　　月　　27　　日
附表：
┌──┬───────────────────────┐
│編號│ 物品名稱                                     │
├──┼───────────────────────┤
│一  │扣案資料影本(2)、扣案資料影本(3)、扣案資料影本(4)│
│    │、扣案資料影本(7)、電腦乙組（含傳真機、主機、螢│
│    │幕）、監視器乙組（含鏡頭4個、主機1個）、筆記型│
│    │電腦1台、擴音器1台、螢幕1台、麥克風1台。      │
├──┼───────────────────────┤
│二  │呂世雄之台南成功路郵局帳號00000000000000000號 │
│    │存摺一本、行動電話3支、打卡鐘1台、鑰匙1串。   │
└──┴───────────────────────┘
附錄本案論罪科刑法條：
中華民國刑法第340條：
以犯第339條之罪為常業者，處1年以上7年以下有期徒刑，得併
科50,000元以下罰金。
